---
title: "Esportazioni di prodotti italiani nel mondo"
autore: Laura Midun
output: html_document
---

Questo progetto ha lo scopo di rappresentare graficamente l'andamento che ha subito il fatturato italiano per l'esportazione di prodotti nel mondo tra il 1994 e il 2019.


```{r, message = FALSE, warning=FALSE}
#LIBRERIE UTILIZZATE

library(tidyr)
library (dplyr)
library(ggplot2)
library(graphics)     
library(modelr)
library(purrr)
```





Inizialmente è necessario importare il dataset attraverso il comando **read.cvs**.


```{r, include = FALSE} 
setwd("C:/Users/laura/Desktop/SCIENZE DEI DATI/RELAZIONE DATA SCIENCE/INTERNATIONAL TRADE/PROGETTO-DATA-SCIENCE---LAURA-MIDUN_files/")

read.csv("Export ($ thousand) 1994-2019.csv", sep = ";")
```





In seguito è possibile assegnare al dataset una nuova variabile.

```{r}
export = read.csv("Export ($ thousand) 1994-2019.csv", header = TRUE, sep = ";")
```





```{r, include = FALSE}
#PER VISUALIZZARE IL DATASET

View(export)
```





Il dataset, inoltre, deve essere modificato in modo che si possano avere soltanto i dati che più interessano per la creazione dei grafici.
Quindi, attravarso **select** (dplyr) vengono selezionate le colonne e con **pivot_longer** (tidyr) le colonne preesistenti vengono convertite in righe.

```{r}
tab1 <- select(export, Reporter.Name, Partner.Name, Product.Group, (X1994 : X2019))

tab1 <- pivot_longer( tab1,
                      c('X1994':'X2019'),
                      names_prefix = "X",
                      names_to = "Year",
                      values_to = "Export"
                     ) 
```





Ora è possibile rappresentare graficamente l'andamento generale delle esportazioni italiane, dove ogni riga rappresenta un Paese importatore. 
In questo modo, dal grafico riportato di seguito, è possibile notare un andamento non regolare nel tempo e non simile per tutti gli Stati presi in considerazione.  
Questa rappresentazione grafica non aiuta, però, a capire chiaramente nel dettaglio come la situazione si è sviluppata nel corso degli anni. 

```{r, message = FALSE, warning = FALSE}
ggplot(tab1, aes(x = as.numeric(Year), y = as.numeric(sub(",", ".", Export, fixed = TRUE)))) +
  geom_line(aes(group = Partner.Name), alpha = 1/2) +
  theme_classic() +
  xlab("Anni") +
  ylab("Esportazioni") +
  scale_x_continuous(breaks = c(1994, 2000, 2005, 2010, 2015, 2019),
                     limits = c(1994, 2019)) +
  ggtitle("Esportazioni (US$) 1994-2019")
```





Quindi, viene preso in esame uno dei Stati più rilevanti, gli Stati Uniti, ovvero dove l'Italia ha conseguito un profitto maggiore e viene tracciarto il suo grafico. 
È possibile notare che in generale l'andamento è crescente ma nell'arco di tempo tra il 2005 e 2010 si verifica un'importante oscillazione.    

```{r, message = FALSE, warning = FALSE}
us_exp <- filter(tab1, Partner.Name == "United States")

us_exp %>%
ggplot(aes(x = as.numeric(Year), y = as.numeric(sub(",", ".", Export, fixed = TRUE)))) + 
  geom_line() + 
  xlab("Anni") +
  ylab("Esportazioni") +
  scale_x_continuous(breaks = c(1994, 2000, 2005, 2010, 2015, 2019),
                     limits = c(1994, 2019)) +
  ggtitle("Italia - USA") 
```





```{r, message = FALSE, warning = FALSE}
us_exp_lt <- lm((as.numeric(sub(",", ".", Export, fixed = TRUE))) ~ (as.numeric(Year)), data = us_exp)

us_exp %>% 
  add_predictions(us_exp_lt) %>%      
  ggplot(aes((as.numeric(Year)), pred)) + 
  geom_line() +
  xlab("Anni") +
  scale_x_continuous(breaks = c(1994, 2000, 2005, 2010, 2015, 2019),
                     limits = c(1994, 2019)) +
  ggtitle("Andamento lineare") 
```





Ora vengono calcolati i resuidi sul Paese appena considerato per poi adattare la formula a tutti gli altri Stati.

```{r, message = FALSE, warning = FALSE}
#RESIDUI 

us_exp %>% 
  add_residuals(us_exp_lt) %>% 
  ggplot(aes((as.numeric(Year)), resid)) + 
  geom_hline(yintercept = 0, colour = "white", size = 3) + 
  geom_line() +
  xlab("Anni") +
  ylab("Residui") +
  scale_x_continuous(breaks = c(1994, 2000, 2005, 2010, 2015, 2019),
                     limits = c(1994, 2019)) +
  ggtitle("Residui USA")
```





Attraverso la funzione **nest()** (tidyr) vengono annidati i dati creando un dataset per ciascun Paese. 

```{r}
by_partner_name <- tab1 %>% 
  group_by(Partner.Name) %>% 
  nest()                          
```





```{r}
partner_name_model <- function(df) {
  lm((as.numeric(sub(",", ".", Export, fixed = TRUE))) ~ (as.numeric(Year)), data = df)
}

```





Con **mutate** (dplyr) viene creata una nuova variabile mentre con **map** (purrr) si applica **by_partner_name** ad ogni elemento.

```{r}
by_partner_name <- by_partner_name %>% 
  mutate(model = map(data, partner_name_model))
by_partner_name

#by_partner_name$model[[1]]
```
                 
            
            
            
                 
Ora per calcolare i residui di ogni Paese si utilizza **add_residual** (modelr) e **map2** (purrr).

```{r}
by_partner_name <- by_partner_name %>%
  mutate(data = map2(data, model, add_residuals))
by_partner_name
```
  
```{r}
#by_partner_name$data[[1]]
```
  
  
  
  
  
```{r}               
(resids = unnest(by_partner_name, data))
```
  
  
  
  
  
Ora è possibile creare un grafico nel quale vegono tracciati i residui.
  
```{r, message = FALSE, warning = FALSE}
resids %>% 
  ggplot(aes((as.numeric(Year)), resid)) +
  geom_line(aes(group = Partner.Name), alpha = 1 / 3) + 
  geom_smooth(se = FALSE, color = "red") +       
  theme_classic() +
  xlab("Anni") +
  scale_x_continuous(breaks = c(1994, 2000, 2005, 2010, 2015, 2019),
                     limits = c(1994, 2019)) +
  ggtitle("Residui")
```





Dal grafico si può notare che l'Italia in alcuni Stati ha esportato meno prodotti rispetto che in altri. 
Per capire come si è evoluta nel tempo la situazione per questi ultimi applichiamo **filter** (dplyr).

```{r, message = FALSE, warning = FALSE}
tab2 <- filter(tab1, (as.numeric(sub(",", ".", Export, fixed = TRUE))) <= 1000)

ggplot(tab2, 
       aes(x = as.numeric(Year), y = as.numeric(sub(",", ".", Export, fixed = TRUE)))) +
  geom_line(aes(group = Partner.Name), alpha = 1/2) +
  theme_classic() +
  xlab("Anni") +
  ylab("Esportazioni") +
  scale_x_continuous(breaks = c(1994, 2000, 2005, 2010, 2015, 2019),
                     limits = c(1994, 2019))
```





Inoltre, per analizzare in maniera più dettagliata il grafico vengono selezionate le righe riguardanti alcuni Stati europei come il Regno Unito e la Spagna. Dal grafico si nota che nel 2008 circa c'è una rilevante diminuzione di esportazioni, dovuto alla crisi finanziaria iniziata nel 2006 negli Stati Uniti e che ha avuto ripercussioni sul continente Europeo.

```{r}
tab3 <- tab1 %>% 
          filter(Partner.Name == "United Kingdom")
```





```{r, message = FALSE, warning = FALSE}
ggplot(tab3, aes(x = as.numeric(Year), y = as.numeric(sub(",", ".", Export, fixed = TRUE)))) +
  geom_line(aes(group = Partner.Name), alpha = 1) +
  theme_classic() +
  xlab("Anni") +
  ylab("Esportazioni") +
  scale_x_continuous(breaks = c(1994, 2000, 2005, 2010, 2015, 2019),
                     limits = c(1994, 2019)) +
  ggtitle("Regno Unito")
```




```{r}
tab4 <- tab1 %>% 
          filter(Partner.Name == "Spain")
```





```{r, message = FALSE, warning = FALSE}
ggplot(tab4, aes(x = as.numeric(Year), y = as.numeric(sub(",", ".", Export, fixed = TRUE)))) +
  geom_line(aes(group = Partner.Name), alpha = 1) +
  theme_classic() +
  xlab("Anni") +
  ylab("Esportazioni") +
  scale_x_continuous(breaks = c(1994, 2000, 2005, 2010, 2015, 2019),
                     limits = c(1994, 2019)) +
  ggtitle("Spagna")
```
